臺灣臺中地方法院民事判決　九十四年度重訴字第六三號
　　原　　　告　己○○
　　訴訟代理人　吳中和　律師
　　被　　　告　乙○○
　　　　　　　　辛○○
　　　　　　　　　　　　　寅，.
　　　　　　　　庚○○
　　　　　　　　甲○○
　　訴訟代理人　王庭鴻　律師
右當事人間請求塗銷抵押權登記事件，本院於民國九十四年四月四日言詞辯論終結，
本院判決如左：
    主      文
被告乙○○應將坐落台中市○○區○○段二八四地號土地，設定權利範圍一萬分之三
六七六，及其地上建物即同段九－０建號（門牌號碼台中市北屯區子巷二五弄七七
號），權利設定範圍一萬分之一七一二；以台中市中正地政事務所普字第０二五六六
四號民國七十二年八月九日登記權利價值新台幣一百五十萬元之抵押權應予塗銷。
被告丙○○、丁○○、戊○○應將坐落台中市○○區○○段二八四、二八七地號土地
，設定權利範圍各一萬分之三六七六，及其地上建物即同段九－０建號（門牌號碼台
中市北屯區子巷二五弄七七號），權利設定範圍一萬分之一七一二；以台中市中正
地政事務所普字第０三八四四一號民國七十二年十二月十四日登記權利價值新台幣七
百萬元，債權範圍七分之二之抵押權應予塗銷。
被告庚○○應將坐落台中市○○區○○段二八四、二八七地號土地，設定權利範圍各
一萬分之三六七六，及其地上建物即同段九－０建號（門牌號碼台中市北屯區子巷
二五弄七七號），權利設定範圍一萬分之一七一二；以台中市中正地政事務所普字第
０三八四四一號民國七十二年十二月十四日登記權利價值新台幣七百萬元，債權範圍
七分之二之抵押權應予塗銷。
被告甲○○應將坐落台中市○○區○○段二八四、二八七地號土地，設定權利範圍各
一萬分之三六七六，及其地上建物即同段九－０建號（門牌號碼台中市北屯區子巷
二五弄七七號），權利設定範圍一萬分之一七一二；以台中市中正地政事務所普字第
０三八四四一號民國七十二年十二月十四日登記權利價值新台幣七百萬元，債權範圍
七分之二之抵押權應予塗銷。
被告辛○○應將坐落台中市○○區○○段二八四、二八七地號土地，設定權利範圍各
一萬分之三六七六，及其地上建物即同段九－０建號（門牌號碼台中市北屯區子巷
二五弄七七號），權利設定範圍一萬分之一七一二；以台中市中正地政事務所普字第
０三八四四一號民國七十二年十二月十四日登記權利價值新台幣七百萬元，債權範圍
七分之一之抵押權應予塗銷。
訴訟費用由被告辛○○負擔九分之一，餘由原告負擔。
    事實及理由
一、本件被告辛○○經合法通知，無正當理由，未於言詞辯論期日到場，核無民事訴
    訟法第三百八十六條各款所列情形，爰依原告之聲請，由其一造辯論而為判決。
二、按訴狀送達後，原告不得將原訴變更或追加他訴。但被告同意或請求之基礎事實
    同一者或不甚礙被告之防禦及訴訟之終結者，不在此限。民事訴訟法第二百五十
    五條第一項第一款、第二款及第七款，分別定有明文。本件原告追加被告丙○○
    、丁○○、戊○○（註：均為林紹隆之繼承人）為被告，雖於訴狀送達後，惟業
    經被告丙○○、丁○○、戊○○、甲○○、乙○○、庚○○等人同意，且請求之
    基礎事實同一，並不甚礙被告等之防禦及訴訟之終結，是原告追加部分，自屬合
    法，先予敘明。
三、本件原告起訴主張，坐落台中市○○區○○段二八四、二八七地號土地，權利範
　　圍各一萬（註：原告均誤載為一００００萬）分之三七四八及其上同段九建號建
　　物（即門牌號碼台中市北屯區子巷二五弄七七號），權利範圍一萬分之一八０
    八，現為原告所有，惟前該應有部分之所有權人馬榮慶將系爭土地權利範圍各一
    萬分之三六七六，系爭建物權利範圍一萬分之一七一二，分別於民國（下同）七
    十二年八月九日設定新台幣（下同）一百五十萬元抵押權與被告乙○○（註：不
    包含台中市○○區○○段二八七地號土地），存續期間為七十二年八月五日至七
    十三年一月三十日，清償日為七十三年一月三十日；另於七十二年十二月十四日
    設定七百萬元抵押權與林紹隆（即被告丙○○、丁○○、戊○○之被繼承人）、
    被告庚○○、被告甲○○（以上三人債權範圍各為七分之二）及被告辛○○（債
    權範圍七分之一）（註：土地部分包含系爭二筆土地），存續期間為七十二年十
    一月二十九日至七十三年五月二十八日，清償日期為七十三年五月二十八日。上
    開抵押權擔保之債權，其請求權已因罹於時效而消滅，被告等人亦未於債權請求
    權時效消滅後五年內行使其抵押權，依民法第八百八十條規定，系爭土地及建物
    之抵押權已因除斥期間屆滿而消滅。爰依民法第七百六十七條中段所有物保全請
    求權之規定提起本件訴訟，請求塗銷上開抵押權之登記。訴之聲明：如主文第一
    、二、三、四、五項所示。
四、原告主張之右揭事實，業據其提出系爭土地登記簿謄本二份、建物登記簿謄本乙
    份、戶籍謄本六份為證。被告丙○○、丁○○、戊○○、甲○○、乙○○、庚○○等人對之亦不爭執，並即對於原告之請求（即訴訟標的）逕為認諾。被告辛○○經雖未於言詞辯論期日到場，亦未提出書狀作何聲明或陳述，然本院依上開調
    查證據之結果，堪認原告上開之主張為真實。
五、按請求權，因十五年間不行使而消滅。但法律所定期間較短者，依其規定。以抵
    押權擔保之債權，其請求權已因時效而消滅，如抵押權人，於消滅時效完成後，
    五年間不實行其抵押權者，其抵押權消滅。民法第一百二十五條、第八百八十條
    ，分別定有明文。本件被告乙○○、丙○○、丁○○、戊○○之繼承人林紹隆、
    庚○○、甲○○、辛○○等人對於訴外人馬榮慶之債權之清償日分別為七十三年
    一月三十日及七十三年五月二十八日，已如前述。是自該時起算加計十五年即八
    十八年一月三十日、五月二十八日（民法第一百二十條第二項、第一百二十一條
    、第一百二十三條參照）消滅時效已完成（民法第一百二十八條參照）。則依上
    開規定，再加計五年即九十三年一月三十日、五月二十八日，系爭抵押權亦已消
    滅甚明。
六、次按，對於妨害其所有權者，得請求除去之，為民法第七百六十七條中段定有明
    文。又「當事人於言詞辯論時為訴訟標的之捨棄或認諾者，應本於其捨棄或認諾
    為該當事人敗訴之判決。」，亦為民事訴訟法第三百八十四條所明定。本件被告
    對於原告所有系爭二筆土地及建物之抵押權已消滅，其中被告丙○○、丁○○、
    戊○○、甲○○、乙○○、庚○○並為認諾，已如前述。從而，原告本於民法第
    七百六十七條中段規定，主張被告塗銷上開抵押權之設定登記，於法自屬無據，
    自有理由，應予准許（註：被告丙○○、丁○○、戊○○部分應先辦理繼承登記
    ）。
七、本件原告已於審理中表示，上開被告認諾部分，原告願負擔訴訟費用，是就訴訟
    費用負擔之部分，不由被告丙○○、丁○○、戊○○、甲○○、乙○○、庚○○
    負擔，併予敘明。
八、據上論結，本件原告之訴為有理由，依民事訴訟法第三百八十五條第一項前段、
    第三百八十四條、第七十八條、第八十五條第一項，判決如主文。
中　　　華　　　民　　　國　　九十四　　年　　　四　　　月　　二十八　　日
                                  臺灣臺中地方法院民事第四庭
~B法      官　陳添喜
右為正本係照原本作成。
如對本判決上訴，須於判決送達後廿日內向本院提出上訴狀。
中　　　華　　　民　　　國　　九十四　　年　　　四　　　月　　二十八　　日
~B法院書記官　李培淇
